臺灣高雄地方法院刑事判決　　　　　　　　　　　　九十二年度易字第一五九一號
　　公　訴　人　臺灣高雄地方法院檢察署檢察官
　　被　　　告　丁○○
　　被　　　告　戊○○
　　被　　　告　乙○○原名陳.
右列被告等因傷害案件，經檢察官提起公訴（九十二年度偵字第八七五九號、第八八
二九號），本院判決如左：
    主  文
丁○○、戊○○共同傷害人之身體，各處拘役貳拾伍日，如易科罰金，均以佰元折
算壹日。
乙○○無罪。
    事  實
一、乙○○（原名陳櫻月）與庚○○二人自民國八十六年起至九十一年六月間止為同
    居關係之男女朋友，於九十一年六月二日凌晨零時三十分許，在高雄市○○區○○街四十五巷九號十樓之同居住處，時乙○○已懷有庚○○之身孕質疑庚○○在
    外另結交女友，二人遂起口角而爭吵，庚○○並以徒手毆打乙○○之臉部並拉扯
    其雙手，致乙○○受傷（庚○○涉犯傷害部分另經判決有罪確定）後，乙○○遂
    打電話回家找其弟丁○○、戊○○及其母親陳歐忍前來評理並幫忙其搬離前揭住
    處，丁○○遂找來另二名年籍姓名不詳綽號「阿康」、「阿呆」之成年男子開車
    與戊○○、陳歐忍共同至上開住處幫忙，庚○○隨後即找來其弟己○○、阿姨丙○○及辛○○等人前往上揭住處跟對方處理糾紛，嗣於同日凌晨零時四十分許，
    因庚○○不滿丁○○等人欲搬走屋內之物品，雙方遂起爭執，丁○○、戊○○與
    該不詳姓名綽號「阿康」、「阿呆」之成年男子，竟共同基於傷害人身體之犯意
    聯絡，徒手毆打庚○○之臉部及手臂，造成庚○○受有右眼及右上臂血腫之傷害
    。
二、案經庚○○訴由臺灣高雄地方法院檢察署檢察官偵查起訴。
    理  由
壹、有罪部分：
一、訊據被告丁○○固承認於前揭時地確有與告訴人庚○○發生扭打互毆之情事，惟
  被告丁○○與被告戊○○均矢口否認有何傷害犯行，被告丁○○辯稱：當天因伊
    姐姐乙○○被告訴人打了之後打電話叫伊去幫她搬東西，伊凌晨十二點跟母親及
    二個網友到告訴人那裡，伊要搬東西時告訴人不讓伊搬並推開伊，告訴人就拿椅
    子打伊，後來伊就被己○○、辛○○等人圍毆，伊二個網友看到伊被告訴人親戚
    打，就將對方拉開，伊係出於自衛才還手云云。被告戊○○則辯稱：伊當日凌晨
    一點多接到哥哥丁○○打手機找伊過去姐姐乙○○那裡去幫忙搬東西，伊才騎機
    車過去，伊到樓上時現場已經有很多人，警察也在現場處理，所以伊並不知道發
    生什麼事情，伊不可能在場毆打告訴人云云。
二、經查：
（一）右揭告訴人庚○○遭受被告丁○○、戊○○及另二名不詳姓名之人共同傷害之
      事實，業據告訴人庚○○迭於偵查及本院審理中指訴不移，核與證人辛○○、
      己○○二人分別於本院審理時均一致證述被告丁○○、戊○○確有夥同二名不
      詳姓名之友人參與毆打庚○○之情節大致相符（見本院九十三年三月二十六日
      審判筆錄），又告訴人因而受有右眼及右上臂血腫之傷害，並有高雄榮民總醫
      院診斷證明書一紙附卷可稽，復參酌被告丁○○確坦承有與告訴人發生扭打互
      毆之情事（見本院九十三年三月三十日審判筆錄），且證人即前往現場處理之
      甲○○警員亦到庭證稱案發後看到告訴人從房間出來時有明顯傷勢等情（見本
      院九十三年三月二十六日審判筆錄），由此足認關於告訴人指訴其遭受被告丁○○、戊○○夥同另二名不詳姓名之人毆打受有前揭傷害之情，應非子虛，堪
      以採憑。
（二）被告戊○○雖以案發當時伊並不在場，故不可能毆打告訴人之情詞置辯，惟依
      告訴人之指訴，被告確曾於案發當時在場並共同參與毆打告訴人，此復據證人
      辛○○、己○○於本院審理時一致證述明確，參以被告乙○○與告訴人既為同
      居多年之男女朋友關係，而被告戊○○為其女友乙○○之親弟弟，衡情告訴人
      對於被告戊○○是否在場並共同參與毆打乙節，應無誤認之可能。又被告戊○○於偵查中雖辯稱案發時伊並不在場，伊在網咖工作到快凌晨二點云云，然依
      其當時任職於蘋果星球國際資訊流通股份有限公司之上下班打卡紀錄，被告戊○○於九十一年六月一日打卡上班後，於翌日即同年月二日凌晨零時二十五分
      即打卡下班，此有該公司員工出勤明細一份附卷可佐，是其前揭所辯顯然與事
      實不符。對此被告戊○○嗣後雖又改稱：伊打卡後係繼續留在公司與友人馮義
      翔一起玩線上遊戲云云，惟經本院隔離訊問被告戊○○與馮義翔後，馮義翔證
      稱當天二人是在玩天堂遊戲電玩，但戊○○卻供稱係在玩世紀電玩遊戲，其二
      人對於究係玩何種線上遊戲之供述顯有差異（見本院九十二年七月十日訊問筆
      錄），是證人馮義翔竟能清楚被告戊○○係案發當日凌晨一點半左右才離開公
      司云云，實難採信，並不足為其有利之不在場證明。況且被告戊○○任職之網
      咖公司與告訴人之前揭鼎和街住處相距不遠，二者之道路距離最遠僅不過約一
      點五公里，有電子地圖檢索資料三張在卷可參，是其於案發前既已接獲姐姐乙○○之求助電話，應不可能在案發後之凌晨一點多才抵達現場，準此，足認被
      告戊○○前揭不在場之辯解，應係事後避就之詞，顯不足採。至被告丁○○、
      乙○○雖一致供稱戊○○係事後才到場云云，然既與前開事證不符，且被告三
      人既為親兄弟姐妹，彼此手足情深，其二人所為供述應係迴護之詞，不足採信
      。
（三）至告訴人雖指訴伊係受被告丁○○與另一名不詳姓名之男子持鐵棍毆傷云云，
      證人己○○、丙○○並於警訊時均供稱被告丁○○有持鐵棍毆打告訴人云云，
      然此為被告堅決否認，且案發後旋即趕往現場處理之甲○○警員已到庭證稱現
      場並無看到被告有拿鐵棍或袋子之類的東西等語明確（見本院九十三年三月二
      十六日審判筆錄）。而證人辛○○、己○○於本院交互詰問時，證人辛○○係
      供稱是在場之被告戊○○（當場指認係穿橘色外套那位）拿警棍毆打告訴人，
      被告丁○○係用拳頭打告訴人等語，核與證人己○○供稱被告丁○○（當場指
      認是穿黑色那位）跟他一個友人拿鐵棍毆打告訴人，被告戊○○用手打等情，
      顯有出入，是依上開證人辛○○、己○○之證述，尚難佐證告訴人前揭指訴為
      真，再參酌告訴人所受右眼及右上臂血腫之傷害，傷勢並非嚴重，而被告丁○○反因與告訴人等互毆，致受有胸、腹、背部及四肢多處瘀傷，有丁○○之驗
      傷診斷書附卷可憑，依經驗法則判斷，苟告訴人確遭受被告丁○○及另一名男
      子持鐵棍毆擊，何以告訴人所受傷勢反較被告丁○○之傷勢為輕？且告訴人所
      受傷勢顯應不僅如此而已。另佐以證人丙○○亦明確於本院審理中坦稱：伊並
      無目擊現場打架情形，之所以在警訊時供述丁○○有拿鐵棍打告訴人，係自證
      人辛○○、己○○聽來的等語，且於案發現場既未發現有任何鐵棍等工具，已
      如前述，從而足徵告訴人指訴被告及另一名男子有持鐵棍毆打伊部分，核屬無
      據，無足採取。
（四）被告乙○○因質疑告訴人另結新歡而與告訴人吵架後，告訴人因而出手傷害被
      告乙○○之事實，業經另案判決確定，有本院九十二年度簡字第一四一○號刑
      事判決在卷可按，則在被告乙○○打電話告知其弟被告丁○○、戊○○其所受
      委屈而請求前來幫忙之情況下，被告丁○○兄弟遂與告訴人發生爭執，並進而
      有出手毆打告訴人之舉，實亦不違背常情之判斷。又按正當防衛必須對於現在
      不法之侵害始得為之，侵害業已過去，即無正當防衛可言，至彼此互毆，又必
      以一方初無傷人之行為，因排除對方不法之侵害而加以還擊，始得以正當防衛
      論。故侵害已過去後之報復行為，與無從分別何方為不法侵害之互毆行為，均
      不得主張防衛權（最高法院三十年上字第一○四○號判例參照）。本件被告丁○○雖受有前揭傷害，然其自承係與告訴人發生扭打互毆之行為，並無從分別
      何方為不法侵害之行為，自不該當正當防衛須一方先有現時侵害而欲排除他方
      侵害加以還擊之阻卻違法要件，顯無據以主張正當防衛之餘地，附此敘明。
（五）綜上所述，被告丁○○、戊○○二人前揭所辯均無可採。本案事證明確，被告
      二人傷害犯行，均堪認定。
三、核被告丁○○、戊○○二人所為，均係犯刑法第二百七十七條第一項之普通傷害
    罪。被告二人與另二名不詳姓名綽號「阿康」、「阿呆」之成年男子間，就上開
    傷害犯行互有犯意聯絡及行為分擔，均為共同正犯。爰審酌被告二人年紀尚輕，
    因姐姐乙○○懷有六個月之身孕受到告訴人傷害，心中氣憤難平並與告訴人發生
    口角後，一時衝動，致為傷害犯行，犯後亦未能坦供犯行，惟考量告訴人之傷勢
    非重，且被告丁○○亦受有多處傷害，其傷勢尚較告訴人重，以及本件雙方迄今
    仍未能達成和解等一切情狀，各量處如主文所示之刑，並均諭知易科罰金之折算
    標準，以資儆懲。
貳、無罪部分：
一、公訴意旨略以：被告乙○○與告訴人庚○○前為同居之男女朋友關係。其二人於
    九十一年六月二日凌晨零時三十分許，在同居之高雄市○○區○○街四十五巷九
    號十樓住處，因細故發生爭執後，因己○○出手拉扯，造成被告乙○○因受傷後
    ，被告乙○○遂打電話請其母親陳歐忍及二個弟弟戊○○、丁○○等人前來幫忙
    ，詎被告乙○○於丁○○及戊○○到達後，因庚○○之親友己○○等人亦在場與
    渠等發生口角，被告乙○○與丁○○、戊○○隨即共同基於傷害之犯意聯絡，由
    丁○○、戊○○出手毆打庚○○，造成庚○○受有右眼、右上臂血腫等傷害。因
    認被告乙○○亦共同涉犯刑法第二百七十七條第一項之傷害罪嫌云云。
二、按犯罪事實應依證據認定之，無證據不得認定犯罪事實；又不能證明被告犯罪者
    ，應諭知無罪之判決，刑事訴訟法第一百五十四條第二項、第三百零一條第一項
    分別定有明文。次按事實之認定，應憑證據，如未能發現相當證據，或證據不足
    以證明，自不能以推測或擬制之方法，為裁判基礎；而告訴人之告訴，係以使被
    告受刑事訴追為目的，是其陳述是否與事實相符，仍應調查其他證據以資審認；
    必被害人所述被害情形，無瑕疵可指，而就其他方面調查又與事實相符，始足據
    為有罪判決之基礎（最高法院分別著有四十年台上字第八六號、五十二年台上字
    第一三○○號、三十二年上字第六五七號判例可資參酌）。
三、公訴意旨認被告乙○○涉有前揭傷害犯行，無非係以告訴人庚○○之指訴及驗傷
    診斷證明書一紙為其主要論據。訊據被告則堅決否認傷害犯行，辯稱：案發當天
    伊與告訴人在同居住處吵架，告訴人就毆打伊，伊打電話叫母親及弟弟丁○○、
    戊○○來幫伊把東西搬回家，後來因告訴人不讓丁○○搬，二人發生拉扯而打架
    ，但伊並無毆打告訴人，亦無教唆丁○○等人去打告訴人等語。經查：
（一）本件告訴人始終未指訴有遭被告乙○○毆打之情事，而告訴人固前於警訊中指
      訴稱：案發當日因乙○○懷疑伊另交女友而發生口角爭吵，乙○○即打電話給
      丁○○、戊○○夥同另二名不詳男子持鐵棍前來，由乙○○教唆他們毆打伊，
      致伊右眼、右上臂血腫成傷云云，惟告訴人嗣於本院審理中已澄清表示因當時
      伊已經被毆打，事實上分不清楚是何人喊打，因當時很吵等語（見本院九十三
      年三月二十六日審判筆錄），且被告乙○○當時人在客廳，並非在告訴人與被
      告丁○○等人發生衝突打架之陽台，此據告訴人陳明在卷外，並有告訴人草擬
      之現場人員相關位置圖附卷可參，參以打架當時情況混亂聲音吵雜，則告訴人
      是否能清楚聽到被告乙○○確實有叫丁○○等人去毆打伊，並非無疑。是故告
      訴人前揭指訴被告乙○○有教唆毆打伊云云，顯有瑕疵可指，已難採信。
（二）又證人己○○、丙○○於警訊時雖均供稱：丁○○、戊○○及另二名不詳姓名
      之人共同毆打伊，且被告乙○○亦在旁說誰叫你（指告訴人）要欺負我，我要
      叫他們（指丁○○、戊○○兄弟）打死你云云，然依證人即告訴人之弟己○○
      於本院審理中經檢察官詰問時係明白證稱：當時乙○○坐在客廳沙發上，伊沒
      有聽到乙○○說什麼，也不知道乙○○有什麼動作，是打架完後乙○○才說打
      死告訴人，打架時並沒有聽到乙○○有說要打死告訴人等語（見本院九十三年
      三月二十六日審判筆錄），顯與其前於警訊時之供述完全不符，足見證人己○○前揭警訊之供述並非實在。另證人丙○○並未現場目擊雙方打架之情形，已
      據其供述甚明，則其如何能在場親自聽聞被告乙○○喊打告訴人之情？是證人
      丙○○前揭警訊供述已難採憑，雖證人丙○○對此供稱：伊當時人在一樓中庭
      可聽到在十樓之被告有喊打之聲音云云，然其既人在樓下，並不知悉樓上確有
      何人，則於發生打架之際，對於何人在十樓高之房間內發出喊打之聲音，依常
      理而論焉能清晰辨別？參以證人丙○○自承其在警局供述關於被告丁○○有拿
      鐵棍毆打告訴人乙節，係自證人辛○○、己○○聽來的等語，由此可見證人丙○○上開所為證述應係其個人主觀臆測之詞，並不足以證明被告乙○○有喊打
      之事實。至證人辛○○雖供稱乙○○係站在客廳椅子上看到告訴人等人進來就
      喊打，是在動手之前喊打的云云，惟其供述核與前揭證人己○○之證述及告訴
      人之指訴顯然不符，應與事實不符，並不足為被告乙○○不利之認定。
（三）雖告訴人係遭被告丁○○、戊○○及另二名不詳姓名之人共同毆打，致受有前
      揭傷害之事實，業經本院認定如前，然被告丁○○、戊○○兄弟係因被告乙○○打電話要求幫忙搬家而來，此據渠等一致供明在卷，而依告訴人及上開證人
      之指證均無法證明被告乙○○如何共同參與傷害犯行，縱使被告丁○○、戊○○兄弟到場後確與告訴人發生爭執而打架，然並無法據此推斷被告丁○○、戊○○之傷害犯行即係被告乙○○所造意，或與被告乙○○有何犯意之聯絡可言
      。
（四）綜上所述，公訴人認被告乙○○共同涉犯傷害犯行所為之舉證，實不足以為被
      告有罪之證明。此外，本院復查無其他積極證據足資證明被告乙○○就前開傷
      害犯行有何犯意聯絡及行為分擔，自不能僅憑告訴人片面指訴及提出驗傷診斷
      證明書載明受傷之事實，即遽認被告有共同傷害之犯行，不能證明被告乙○○
      犯罪，依法應為無罪之諭知。
據上論斷，應依刑事訴訟法第二百九十九條第一項前段、第三百零一條第一項，刑法
第二十八條、第二百七十七條第一項、第四十一條第一項前段，罰金罰鍰提高標準條
例第一條前段、第二條，判決如主文。
本案經檢察官詹美玲到庭執行職務。
中      華      民      國      九十三      年      四      月    十三  日
                                  臺灣高雄地方法院刑事第八庭
                                      審判長法  官   陳樹村
                                            法  官   林意芳
                                            法  官   吳俊龍
右正本證明與原本無異。
如不服本判決，應於判決送達後十日內，向本院提出上訴狀。
                                            書記官   許麗珠
中      華      民      國      九十三      年      四      月    十三  日
附錄本案論罪法條：
刑法第二百七十七條
傷害人之身體或健康者，處三年以下有期徒刑、拘役或一千元以下罰金。
犯前項之罪因而致人於死者，處無期徒刑或七年以上有期徒刑；致重傷者，處三年以
上十年以下有期徒刑。
